【裁判字號】    98,簡上,120
【裁判日期】    980903
【裁判案由】    侵權行為損害賠償
【裁判全文】
臺灣臺南地方法院民事判決             98年度簡上字第120號
上  訴  人  甲○○
被 上訴 人  乙○○
上列當事人間請求侵權行為損害賠償事件，上訴人對於中華民國
98年5月26日本院柳營簡易庭98年營簡字第31號第一審簡易判決
提起上訴，經本院於98年8月20日言詞辯論終結，判決如下：
    主  文
原判決關於命上訴人給付超過新臺幣肆萬參仟零陸拾柒元及自民
國九十七年七月二日起至清償日止，按週年利率百分之五計算之
利息部分，及該部分假執行之宣告均廢棄。
上開廢棄部分，被上訴人在第一審簡易之訴及其假執行之聲請均
駁回。
其餘上訴駁回。
第一、二審訴訟費用合計新臺幣壹仟伍佰元，由上訴人負擔其中
新臺幣玖佰元，餘由被上訴人負擔。
    事實及理由
一、被上訴人起訴主張：
  (一)上訴人於民國97年1月10日上午8時許，在臺南縣學甲鎮秀昌
    里煥昌115號李蘇玉燕住處前，基於傷害之故意，先將被上
    訴人推倒在地，再徒手毆打被上訴人，致被上訴人受有頭部
    、頸部、背部、右手指、右膝蓋挫傷、右眼角擦傷等傷害；
    上訴人復於同年2月15日，在臺南縣麻豆監理站機車停車場
    ，徒手抓住被上訴人頭髮，致被上訴人受有頭皮及頸部之挫
    傷等傷害，被上訴人因傷無法繼續工作，受有工作收入損失
    及精神上痛苦，爰依侵權行為法律關係，請求上訴人應賠償
    工作收入損失新臺幣（下同）112,000元及精神慰撫金68,00
    0 元，合計18萬元等語。嗣原審判決被上訴人一部勝訴，上
    訴人就該部分提起上訴。至被上訴人敗訴部分，因未據提起
    上訴而告確定。
  (二)爰聲明：請求駁回上訴。
二、上訴人之抗辯：
  (一)上訴人雖有毆打被上訴人，然此為雙方互毆，上訴人亦有受
    傷。被上訴人僅因頸、頭皮受傷，並非不能工作，且被上訴
    人本來就無工作，何來工作收入損失？且兩造互毆後，被上
    訴人來到上訴人鄰居處，聲稱上訴人中其圈套，難謂被上訴
    人受有精神上痛苦。而慰撫金客觀上難有標準，若係指痛苦
    金，上訴人身心受創亦較被上訴人嚴重，應由上訴人請求，
    若指的是教訓金，上訴人已受刑事罰金之教訓。縱認上訴人
    應負責賠償，亦應以500元之象徵性賠償已足。
  (二)爰聲明：原判決不利於上訴人部分廢棄。上開廢棄部分，被
    上訴人簡易之訴駁回。
三、兩造不爭執之事項：
  (一)上訴人於97年1月10日8時許，在臺南縣學甲鎮秀昌里煥昌11
    5號李蘇玉燕住處前，基於傷害人身體之犯意，先將被上訴
    人推倒在地，再徒手毆打被上訴人，及咬被上訴人之右手食
    指，致被上訴人受有頭部、頸部、背部、右手指、右膝挫傷
    ，右眼角膜擦傷等傷害。嗣上訴人又於97年2月15日，在臺
    南縣麻豆監理站機車停車場，竟復基於傷害人身體之犯意，
    徒手拉扯被上訴人之頭髮，致被上訴人受有頭皮及頸之挫傷
    等傷害。以上上訴人之犯行業經台灣高等法院台南分院判決
    上訴人傷害罪確定在案。
  (二)有關上訴人指訴其於97年1月10日亦遭被上訴人傷害致傷一
    節，經檢察官為不起訴處分（台南地檢署97年度營偵字第33
    6號）。
  (三)兩造均為國小畢業，目前兩造均無業，被上訴人領有輕度肢
    障身心障礙手冊。
四、得心證之理由：
  (一)按因故意或過失，不法侵害他人之權利者，負損害賠償責任
    。再不法侵害他人之身體或健康者，對於被害人因此喪失或
    減少勞動能力，或增加生活上之需要時，應負損害賠償責任
    ；又按不法侵害他人之身體、健康、名譽、自由、信用、隱
    私、貞操，或不法侵害其他人格法益而情節重大者，被害人
    雖非財產上之損害，亦得請求賠償相當之金額，民法第184
    條第1項前段及同法第193條第1項、第195條第1項前段分別
    定有明文。本件有關被上訴人主張其於上揭時、地遭上訴人
    毆打成傷之事實，已為上訴人所不爭執（見前述不爭執事項
    (一)），則被上訴人本於侵權行為法則，訴請上訴人應賠償損
    害，於法有據。
  (二)茲就被上訴人請求上訴人賠償之項目、金額是否可採，分述
    理由如下：
  1.工作收入損失部分：
    (1)被上訴人主張：伊於97年1月10日受傷前受僱於李蘇玉燕
      擔任其私人看護，每月薪水為28,000元等情，業據證人李
      蘇玉燕於原審到庭證稱綦詳（見原審卷32、33頁)，並有
      李蘇玉燕出具之薪資證明書1紙在卷足稽（見原審卷18頁
      ），堪認被上訴人於受傷前受僱於李蘇玉燕，每月工作收
      入為28,000元一節屬實。
    (2)又被上訴人主張伊因上訴人於97年1月10日之傷害行為，
      自97年1月10日起因傷無法繼續工作，在家休養4個月，故
      受有4個月、每月28,000元，共計112,000元之工作收入損
      失等語。經查，被上訴人於97年1月10日所受「右眼膜出
      血、左眼挫傷、胸部挫傷、上背挫傷、下腹挫傷、右食指
      兩側各1公分深部傷併感染、頭部扭傷、上背挫傷」等傷
      害，經佳里醫療社團法人佳里醫院以98年3月12日佳醫字
      第0980000451號函覆稱：「有關家庭照顧之勞務內容，涉
      及病患搬動翻身、長時間洗滌浸水，估計其受傷情況不適
      或無法從事原來工作約需二週。」等語（見原審卷45頁）
      ，參以被上訴人受僱李蘇玉燕從事看護，其工作為開車、
      洗衣、煮飯、整理環境等亟須充沛之體力、精神始能勝任
      之性質（見證人李蘇玉燕證詞，原審卷33頁），被上訴人
      主張其有暫停工作之必要，以便治癒傷勢，核屬有據。至
      被上訴人因傷無法工作之期間，依上述佳里醫院函覆結果
      ，認以14日為必要且屬適當，是被上訴人主張其於97年1
      月10日遭上訴人毆打成傷以致無法工作，所受工作收入之
      損失應以13,067元為可採（計算式：28,000/30×14＝13,
      067，元以下4捨5入），逾此範圍之請求，不應准許。
    (3)至被上訴人於97年2月15日所受傷害部分，因被上訴人並
      未主張因該次傷勢而受有工作收入之損害賠償，此經被上
      訴人於本院審理時陳述明確（見本院卷33頁），可知該部
      分是否受有無法工作之損害自不在被上訴人主張及請求範
      圍內，自不得加以審究。原審仍就該部分傷勢認被上訴人
      另受有5日工作收入之損失而判令上訴人應予賠償，容有
      誤會，附此敘明。
  2.慰撫金部分：
    按慰撫金金額之認定，除依所受身體上及精神上痛苦程度及
    所造成之影響二者予以衡量外，尚須斟酌雙方之身分資力與
    加害之程度及各種情形，予以核定。被上訴人因上訴人之傷
    害行為，受有頭部、頸部、背部、右手指、右膝挫傷，右眼
    角膜擦傷等傷害，並致被上訴人無法繼續從事原有工作，對
    被上訴人而言自屬受有精神上痛苦，其請求被告賠償慰撫金
    ，洵屬有據。查兩造均為國小畢業，目前兩造均已離婚、無
    業，各育有1子3女，均已成年並另組家庭，被上訴人領有輕
    度肢障身心障礙手冊等情，為兩造所不爭，而被上訴人名下
    查無任何財產，上訴人則有不動產2筆、汽車1輛，有本院依
    職權調取稅務電子閘門財產所得調件明細表在卷可憑（見本
    院卷12至18頁），本院審酌兩造教育程度不高，上訴人之經
    濟狀況較佳，上訴人之傷害情節及被上訴人被害程度尚屬輕
    微及渠等家庭狀況、經濟地位等一切情狀，認被上訴人請求
    慰撫金以30,000元適當，逾此範圍之請求，核屬過高，不應
    准許。
五、綜上所述，被上訴人主張因上訴人毆打致傷所受損害，依侵
    權行為損害賠償之法律關係，請求上訴人應給付工作收入損
    失13,067元及精神慰撫金30,000元，合計43,067元，及自附
    帶民事起訴狀繕本送達翌日即97年7月2日起至清償日止，按
    週年利率5％計算之利息，洵屬有據，應予准許，並應依職
    權就此部分為假執行之宣告。至逾越上開範圍之請求，即屬
    無據，應予駁回，該部分被上訴人假執行之聲請，亦失所附
    麗，應併予駁回。是原審就超過上開應准許部分，為上訴人
    敗訴之判決，並依職權為假執行之宣告，自有未洽。上訴意
    旨就此部分指摘原判決不當，求予廢棄改判，為有理由。至
    於上開應准許部分，原審判命上訴人給付，並依職權為假執
    行之宣告，核無違誤，上訴意旨，就此部分，仍執陳詞，指
    摘原判決不當，求予廢棄，為無理由，應駁回其上訴。
六、末按法院為終局判決時，應依職權為訴訟費用之裁判，上級
    法院廢棄下級法院之判決，而就該事件為裁判或變更下級法
    院之判決者，應為訴訟總費用之裁判；又各當事人一部勝訴
    、一部敗訴，其訴訟費用，由法院酌量情形，命兩造以比例
    分擔或命一造負擔，或命兩造各自負擔其支出之訴訟費用，
    民事訴訟法第87條、第79條分別定有明文。本件原審判決被
    上訴人（原審原告）之請求一部勝訴、一部敗訴（被上訴人
    敗訴部分於原審確定），經上訴人（原審被告）就被上訴人
    勝訴部分提起上訴結果為一部有理由、一部無理由，因第一
    審訴訟費用因係刑事訴訟附帶民事訴訟，依刑事訴訟法第
    504 條第2項規定，本即免納裁判費，第二審訴訟費用，以
    上訴利益金額核算為1,500元，則依上訴利益之金額及兩造
    於上訴審勝敗比例計算結果，由上訴人負擔其中10分之6，
    餘由被上訴人負擔，爰併予確定如主文第4項所示，附此敘
    明。
七、本件事證已臻明確，兩造其餘攻擊防禦方法及證據資料，核
    與判決結果不生影響，無一一論述必要，併予敘明。
八、據上論結，本件上訴為一部有理由、一部無理由，依民事訴
    訟法第436條之1第3項、第450條、第449條第1項、第79條、
    第87條，判決如主文。
中    華    民    國    98    年     9    月     3    日
                  民事第三庭    審判長法  官  高榮宏
                                      法  官  陳志成
                                      法  官  蔡雅惠
以上正本證明與原本無異。
本件不得上訴。
中    華    民    國    98    年     9    月     3    日
                                書記官  詹書瑋


司法院資訊處製作；財團法人民間司法改革基金會備份。
